臺灣彰化地方法院交通事件裁定　　　　 94年度交聲字第526號
原處分機關　交通部公路總局臺中區監理所彰化監理站
異　議　人
即受處分人　甲○○
上列受處分人因違反道路交通管理處罰條例案件，對於交通部公
路總局臺中區監理所彰化監理站民國94年9 月8 日所為之處分（
彰監四字第裁64─I00000000 號裁決書），聲明異議，本院裁定
如下：
    主  文
異議駁回。
    理  由
一、聲明異議意旨以：異議人並未於民國91年間接獲任何罰單，
    亦未接獲原處分機關通知到案，且本件違規時間為91年11月
    3 日下午3 時50分，距今時間過久，交通部公路總局臺中區
    監理所彰化監理站94年9 月8 日所為之處分（彰監四字第裁
    64─I00000000 號裁決書）於法不合，為此，其對裁罰不服
    ，爰聲明異議，請求撤銷原處分云云。
二、程序部分：
  (一)違反道路交通管理處罰條例之行為，自行為成立之日起；行
    為有連續或繼續狀態者，自行為終了之日起，逾3 個月不得
    舉發，道路交通管理處罰條例第90條前段定有明文。本件原
    處分機關交通部公路總局臺中區監理所彰化監理站雖至94年
    9 月8 日始裁罰，惟彰化縣警察局違規拖吊小組係於異議人
    違規當日即91年11月3 日即開單舉發，此有舉發違反道路交
    通管理事件通知單影本1 張在卷可憑，因此彰化縣警察局違
    規拖吊小組之舉發，於法並無不合。
  (二)按道路交通管理處罰條例第8 條規定「違反本條例之行為由
    左列機關處罰之：一第12條至第68條由公路主管機關處罰。
    二第69條至第84條由警察機關處罰。第1 項第2 款之處罰，
    公路主管機關應設置交通裁決單位辦理。」；又同條例第9
    條第1 項規定「本條例所定罰鍰之處罰，行為人接獲違反道
    路交通管理事件通知單後，於15日內得不經裁決，逕依第92
    條第3 項之罰鍰基準規定，向指定之處所繳納結案；不服舉
    發事實者，應於15日內，向處罰機關陳述意見；其不依通知
    所定期限前往指定處所聽候裁決，且未依規定期限繳納罰鍰
    結案或向處罰機關陳述意見者，處罰機關得逕行裁決之。」
    。是依上揭規定，足見本件違規之處罰機關為公路主管機關
    所設置之交通裁決單位，亦即原處分機關交通部公路總局臺
    中區監理所彰化監理站。從而，警察機關對於本件違規通知
    異議人之舉發違規通知單，並非屬於處罰機關所為之行政處
    分，該通知單僅告知違規人屆期應到案陳述意見或接受裁決
    ，性質應屬於觀念通知，交通部公路總局臺中區監理所彰化
    監理站所為之裁決，發生處罰或不罰之法律效果者，方屬行
    政處分。另參以舉發違反道路交通管理事件通知單上係載明
    「須至應到案處所接受裁決」即表示應繳納罰鍰須俟裁決而
    後確定。是舉發違反道路交通管理事件通知單，既非處罰機
    關所為，且無處分之具體內容，並未發生公法上法律效果，
    尚非屬行政處分。
  (三)又行政罰之裁處權，因3 年期間不行使而消滅，前項期間，
    自違反行政法上義務之行為終了時起算。但行為之結果發生
    在後者，自該結果發生時起算。行政罰法第27條第1 、2 項
    固分別定有明文，惟行政罰法係於94年2 月5 日公布，該法
    第46條又明定自公布後1 年施行。是交通部公路總局臺中區
    監理所彰化監理站雖於94年9 月8 日始對異議人裁罰，然仍
    在3 年時效期間內；況於行為時及其後之法律既無裁處時效
    之規定，而行政執行法第7 條復規定行政處分之執行自處分
    、裁定確定之日起5 年內未經執行者，不再執行，該執行時
    效之規定係以處分確定之日起計算，非指行為人道路違規或
    遭舉發違規或裁決之日，是交通部公路總局臺中區監理所彰
    化監理站據予裁罰，於法並無不可。
  (四)依行政程序法第131 條之規定5 年時效規定，為公法上請求
    權之一般時效規定，所稱「公法上請求權」，係指公法上權
    利義務主體相互間，基於公法，一方得請求他方為特定給付
    之權利。本件交通違規裁罰事件，性質上屬於公法上之請求
    權，現雖無前揭行政罰法之適用，然依前開規定行政機關若
    未於5 年內裁決，則其公法上之請求權即因時效消滅。
  (五)綜上所述，本件違規舉發日期固為91年11月3 日日，但此舉
    發違規通知單並非行政處分，已如前述，則當無追罰時效及
    執行時效可言。且本件前揭舉發通知單到案日期所記載應到
    案日期雖為91年11月18日，然該到案日期並非道路交通管理
    事件之確定日期，況原處分機關作成本件裁決之日期為94年
    9 月8 日，因異議人依道路交通管理處罰條例第87條向本院
    提起聲明異議，是本件行政處分仍尚未確定，當無「自確定
    之日起」逾3 年或5 年內未執行之情形，自無執行逾期之情
    狀，是異議人前揭所辯，案發時間與裁決時間相隔過久云云
    ，顯無理由，先予說明。
三、按汽車駕駛人停車時，有在設有禁止停車標誌、標線之處所
    停車之情形者，處新臺幣600 元以上1,200 元以下罰鍰，道
    路交通管理處罰條例第56條第1 項第4 款定有明文。又行為
    人有本條例之情形者，應填製舉發違反道路交通管理事件通
    知單（以下簡稱通知單），並於被通知人欄予以勾記，其通
    知聯依下列規定辦理：一當場舉發者，應填記駕駛人或行為
    人姓名、性別、出生年月日、地址、身分證統一號碼及車主
    姓名、地址、車牌號碼、車輛種類。被查獲之駕駛人或行為
    人為受處分人時，應將該通知單填記後交付該行為人簽名或
    蓋章收受之；拒絕簽章者，並記明其事由，視為已收受；受
    處分人非該當場被查獲之行為人或駕駛人時，除應填寫駕駛
    人或行為人資料外，並應填載查明受處分人資料，再交付被
    查獲之行為人代收。但駕駛人或行為人未滿14歲或拒絕代收
    者，舉發機關應另行送達之。二前款之駕駛人或行為人未滿
    14歲而有本條例規定之情形者，並應於通知單上另行查填法
    定代理人或監護人之姓名、身分證統一號碼、地址。三逕行
    舉發者，應按已查明之資料填註車牌號碼、車輛種類、車主
    姓名或地址，並於通知單上方空白處加註逕行舉發之文字後
    ，由舉發機關送達被通知人。執行交通勤務警察或依法令執
    行交通稽查任務人員依前項規定舉發時，對於依規定須責令
    改正、禁止通行、禁止其行駛、禁止其駕駛者、補換牌照、
    駕照等事項，應當場告知該駕駛人或同車之汽車所有人，並
    於通知單記明其事項或事件情節及處理意見，供裁決參考。
    當場舉發違反道路交通管理事件，除有第1 項第2 款之情形
    外，如交通勤務警察或依法令執行交通稽查任務人員使用電
    腦列印通知單時，得僅列印違反駕駛人或行為人之身分證統
    一號碼及出生年、月、日；又逕行舉發違反道路交通管理事
    件，經汽車所有人依通知單之應到案日期前到案，並告知違
    規駕駛人姓名、身分證統一編號及住址者，處罰機關應即另
    行通知違規駕駛人到案依法處理；逾應到案日期，處罰機關
    應依本條例第85條第3 項規定處罰該汽車所有人。違反道路
    交通管理事件統一裁罰基準及處理細則第11條、第24條分別
    定有明文。
四、異議人甲○○辯稱，其並未於91年間接獲任何罰單，亦未接
    獲原處分機關通知到案云云，經查：
  (一)本件異議人甲○○於91年11月3 日下午3 時50分，駕駛車牌
    號碼QC－9673號自用小客車，在彰化市設有禁止停車標線之
    處所停車，經警當場舉發之事實，此有彰化縣警察局舉發違
    反道路交通管理事件通知單影本、交通部公路總局臺中區監
    理所彰化監理站94年9 月22日中監彰字第0940024275號聲明
    異議案件移送書各1 份附卷可稽，況本件舉發單上載明違規
    駕駛人為「甲○○」，駕駛人之身分證統一編號及住址分別
    為「Ｚ000000000號」、「彰化縣田中鎮○○路○ 段467 號」
    ，與異議人之身分證統一編號及住址相同，此有聲明異議狀
    、彰化縣警察局舉發違反道路交通管理事件通知單（移送受
    理機關聯）各1 紙在卷可參，是上揭舉發單所載之駕駛人與
    本件異議人之身分證統一編號及住址均相符，應可認定。
  (二)另依卷附通知單上「甲○○」之簽名形式，與受處分人異議
    狀上之具狀人之簽名，互相核對、比較之結果，其間有關運
    筆、勾取、轉折及書寫之慣性等處，均相同，應認為係屬同
    一人所為。故於上揭時、地遭警方攔查開單，而於通知單上
    簽名之駕駛人，應為異議人本人，且異議人業已收受該通知
    單。異議人上揭辯解，自無足採。
  (三)綜上所述，本件原處分機關爰引前揭規定所為之處分，於法
    並無不合，異議人聲明異議為無理由，應予駁回。
據上論斷，應依道路交通案件處理辦法第19條，裁定如主文。
中　　華　　民　　國　　94　　年　　10　　月　　12　　日
                  交通法庭      法　官  唐中興
以上正本證明與原本無異。
如不服本裁定應於送達後5日內向本院提出抗告狀(須附繕本)。
中　　華　　民　　國　　94　　年　　10　　月　　12　　日
                                書記官  施惠卿
